臺灣臺中地方法院刑事判決　　　　　　 94年度交易字第413號
公　訴　人　台灣台中地方法院檢察署檢察官
被　　　告　乙○
選任辯護人　李慶松律師
上列被告因過失傷害案件，經檢察官提起公訴（94年度調偵字第271號）
，本院判決如下：
    主    文
乙○無罪。
    理    由
一、公訴意旨略以：被告乙○於民國九十三年六月二十五日下午
    一時十分許，駕駛Ｍ７－３３７７號自小客車，沿臺中市○
    ○路由北往南方向行駛，行經臺中市○○路與北屯路２２６
    巷口前，欲左轉北屯路２２６巷時，其行駛方向行車交通管
    制號誌固為直行之綠色燈號，惟仍應注意車前狀況，並隨時
    採取必要之安全措施，而依當時情形，並無不能注意之情事
    ，竟疏於注意，貿然於上開路口左轉，適對向有由甲○○騎
    乘之車號ＫＩＳ－４１１號機車，後載丙○○，於燈號轉換
    為黃燈時，仍貿然通過，而於行經該路口燈號轉換為紅燈時
    ，二車因而碰撞，機車因而傾倒滑行，致甲○○受有左側脛
    骨、腓骨骨折及多處擦傷等傷害，因認被告乙○涉有刑法第
    二百八十四條第一項前段之過失傷害罪嫌云云。
二、按犯罪事實應依證據認定之，無證據不得認定犯罪事實。又
    不能證明被告犯罪或其行為不罰者，應諭知無罪之判決。刑
    事訴訟法第一百五十四條第二項、第三百零一條第一項，分
    別定有明文。次按認定不利於被告之事實，須依積極證據，
    苟積極證據不足為不利於被告事實之認定時，即應為有利於
    被告之認定，更不必有何有利之證據，亦有最高法院三十年
    上字第八一六號判例可資參照。且告訴人之告訴，係以使被
    告受刑事訴追為目的，其陳述是否與事實相符，仍應調查其
    他證據以資審認，最高法院五十二年臺上字第一三００號亦
    著有判例。此外，當汽車駕駛人應可信賴參與交通行為之對
    方，將同時為必要之注意，相互為遵守交通秩序之適當行為
    ，而無考慮對方將會有違反交通規則之不當行為之義務時，
    其行為對於結果之發生在客觀上復無避免可能性時，其行為
    仍應無客觀之可責性，亦不得科以過失之罪責（最高法院八
    十八年度臺上字第一八五二號判決意旨參照）。
三、本件公訴人認被告乙○涉有上揭過失傷害犯行無非以告訴人
    甲○○指訴及證人丙○○證述綦詳，並有道路交通事故現場
    圖、道路交通事故調查報告（一）、（二）、現場照片、沙
    鹿童綜合醫院、彰化基督教醫院診斷證明書在卷可證，因認
    被告有失於注意車前狀況採取必要之安全措施為其主要論据
    。訊据訊據被告乙○固不否認於上揭時地肇事發生車禍致告
    訴人受傷之事實，惟堅決否認有何過失傷害之犯行，辯稱：
    當日伊行駛該路口時，號誌已轉變成為直行及左轉綠燈，對
    向車道號誌則為紅燈，因對向車道之車輛靜止等候擋住視線
    ，告訴人甲○○騎機車快速自機車道闖紅燈經過，伊無法看
    到甲○○機車，伊自綠燈起步緩慢行駛，並無過失等語。
四、經查：（一）本件車禍係被告乙○駕駛Ｍ７－３３７７號自
    小客車，沿臺中市○○路由北往南方向行駛，行經臺中市○
    ○路與北屯路２２６巷口前，左轉北屯路２２６巷時，適有
    由甲○○騎乘之車號ＫＩＳ－４１１號機車，後載丙○○，
    沿北屯路由太原路往文心路方向直行，兩車在上開交岔路口
    發生碰撞肇事之事實，此為被告與告訴人等二人所是認，並
    有道路交通事故現圖、調查報告表附卷可按。（二）依卷附
    道路交通事故現場圖、調查報告表及卷附照片顯示，肇事路
    口即台中市○○路與北屯路二二六巷口係設有「輪放式三時
    相」交通號誌管制之交岔路口，即被告行車方向設有左轉專
    用號誌燈之路口，其號誌運作正常。按駕駛人駕駛汽（機）
    車，應遵守道路交通標誌之指示，道路交通安全規則第九十
    條定有明文。本件被告自警訊及偵審中均供稱係依號誌燈之
    指示左轉，被告自機車道闖紅燈衝出來等語。而告訴人於九
    十三年六月二十五日警訊時稱：「我車由太原路沿北屯路往
    文心路方向行駛，我車行駛慢車道我要通過路口時是紅燈，
    兩車發生碰撞。我車左側車身與Ｍ７－３３７７號車前保險
    桿發生碰撞等語，此亦有台中市○○○道路交通事故談話紀
    錄表在卷足憑。另告訴人於台灣省台中市區車輛行車事故鑑
    定委員會亦稱：我過路口是綠燈轉紅燈，我跟著同學通過等
    語，此亦有該鑑定委員會九十三年十二月三十一日函在卷可
    按。雖証人丙○○（即肇事時搭坐告訴人所駕駛之機車者）
    於檢察官偵查及本院審理中到庭証稱：肇事時告訴人所駕駛
    之機車進入路口停止線時是黃燈云云。惟查本件車禍駕駛機
    車者係告訴人，而証人丙○○係坐在告訴人所駕駛機車之後
    座，對於路口號誌燈之運轉變換，當以駕駛者所目睹者為正
    確較可靠，況告訴人於警訊及台灣省台中市區車輛行車事故
    鑑定委員會所陳述之肇事經過，距離車禍時間最接近，其記
    憶最清楚，當以告訴人所稱闖紅燈之肇事經過為可取。証人
    丙○○於偵查中及本院審理時之上開証詞，要屬迴護告訴人
    之詞，已無足取。是本件公訴人依証人丙○○之証詞遽認告
    訴人甲○○騎乘之車號ＫＩＳ－４１１號機車，係於燈號轉
    換為黃燈時，仍貿然通過，即屬無据。是本件車禍係告訴人
    未遵守號誌闖紅燈行駛，而被告係遵照號誌燈之指示行駛，
    可以認定。從而本件車輛行駛之路權歸屬於被告，而告訴人
    闖紅燈違規行駛，為本件車禍肇事之原因，亦堪認定。（二
    ）準此，被告於上開交岔路口遵照左轉專用燈之指示，由北
    屯路左轉北屯路二二六巷口，於左轉之際，被告辯稱：伊自
    綠燈起步緩慢行駛，對向車道之車輛靜止等候紅燈，擋住視
    線，告訴人甲○○騎機車快速自機車道闖紅燈經過，伊無法
    看到甲○○機車等情，可以採信。足見被告已盡注意車前狀
    況之注意義務，被告依交通法規「信賴原則」之法則，對告
    訴人自機慢車道闖紅燈違規行駛，此猝不及防之突來狀況，
    顯非被告所能注意，是本件公訴人認被告有疏於注意車前狀
    況並隨時採取必要之安全措施云云，似有誤會，被告應無過
    失可言。況本件經送台灣省台中市區車輛行車事故鑑定委員
    會鑑定結果，其鑑定意見略以：甲○○駕駛機車於行車管制
    號誌交岔路口違反號誌之指示（左轉箭頭綠燈時）直行行駛
    進入路口，為肇事原因；乙○駕駛自小客車無肇事因素，此
    有該鑑定委員會九十三年十二月三十一日函附卷足憑，核與
    本院持相同看法，是被告所辯其並無過失，可以採信。
五、綜上所述，被告依號誌燈行駛，為享有路權行駛之一方，並
    已盡相當之注意義務，無過失責任。此外，查無其他積極證
    據足資證明被告有何過失行為致告訴人成傷，爰依法諭知被
    告無罪之判決。
據上論斷，應依刑事訴訟法第三百零一條第一項，條判決如主文。
本案經檢察官蔡雯娟到庭執行職務
中　　華　　民　　國　　94　　年　　11　　月　　11　　日
                         台灣台中地方法院交通法庭
                             審判長法  官  許金樹
                                   法  官  郭德進
                                   法  官  高文崇
右正本證明與原本無異。
如不服本判決，應於判決送達後十日內向本院提出上訴狀，上訴
於臺灣高等法院臺中分院 (須附繕本)。
                                   書記官  楊月雲
中　　華　　民　　國　　94　　年　　11　　月　　14　　日
